【裁判字號】    97,交聲,685
【裁判日期】    970429
【裁判案由】    聲明異議
【裁判全文】
臺灣高雄地方法院交通事件裁定         97年度交聲字第685號
原處分機關  高雄市政府交通局
異  議  人  甲○○○
上列異議人因違反道路交通管理處罰條例案件，對於高雄市政府
高雄市交通事件裁決中心於97年3 月24日所為之處分（原處分：
高市府交裁字第裁32-VP0000000號），聲明異議，本院裁定如下
：
    主  文
異議駁回。
    理  由
一、原處分意旨略以：異議人即受處分人甲○○○於民國96年12
    月13日14時35分許駕駛車牌號碼2400-PY 號自用小客車，行
    經屏85線與屏83線南下路口，有燈光號誌管制之交叉路口闖
    紅燈，經固定式線圈感應照相系統拍照採證逕行舉發，爰依
    道路交通管理處罰條例第53條第1 項規定，裁處異議人罰鍰
    新臺幣（下同）2,700 元，並依同條例第63條第1 項第3 款
    規定，記違規點數3 點。
二、異議意旨略以：本件舉發異議人違規闖紅燈之照相設備，為
    感應式線圈測速照相設備，該設備未經檢驗合格，又警政署
    已於97年1 月17日通令全國停止使用，警方違法使用，足見
    第VP0000000 號通知單不適法。又本件處罰機關至今未開具
    違反道路交通事件通知單，行為人自無法表達意見，但處罰
    機關卻逕行裁決，故高市府交裁字第裁32-VP0000000號裁決
    書程序不合法，爰依法聲明異議，請求撤銷原處分等語。
三、按汽車駕駛人，行經有燈光號誌管制之交岔路口闖紅燈者，
    處1,800 元以上5,400 元以下罰鍰，道路交通管理處罰條例
    第53條第1 項定有明文。次按車輛面對圓形紅燈表示禁止通
    行，不得超越停止線或進入路口，道路交通標誌標線號誌設
    置規則第206 條第1 項第5 款定有明文。
四、經查：
  (一)本件異議人於上揭時、地駕駛車牌號碼2400-PY 號自用小客
    車，行經屏85線與屏83線南下路口之際，因駕車行經有燈光
    號誌管制之交岔路口闖紅燈違規，經警以自動照相設備拍照
    逕行舉發，嗣經原處分機關即高雄市政府交通局依據道路交
    通管理處罰條例第53條第1 項規定，於97年3 月24日裁處異
    議人罰鍰2,700 元，並依同條例第63條第1 項第3 款記違規
    點數3 點之事實，有上開裁決書、屏東縣警察局第VP000000
    0 號發違反道路交通管理事件通知單1 紙及逕行舉發違規彩
    色照片2 張在卷可憑（本院卷第9、10 、16、17頁）。
  (二)依據上開卷附逕行舉發照片以觀，其中第1 張違規照片攝得
    異議人所駕上開車輛於96年12月13日14時35分許，於紅燈啟
    亮後1.5 秒，在上開交岔路口車身超越停止線，尚未通過設
    置該交岔路口之行人穿越道線；另第2 張違規照片則攝得該
    車於紅燈啟亮後2.3 秒，已向前行駛通過該交岔路口之行人
    穿越道線，並進入該交岔路口；再該交岔路口號誌設計黃燈
    秒數為4.5 秒，有上開自動照相設備所攝舉發違規彩色照片
    2 張數據判讀參考資料在卷可參（本院卷第19、20頁）。綜
    此以觀，異議人遇有圓形紅燈啟亮，依法原應止停於停止線
    之前方，不得超越停止線或進入路口，因上開固定測速照相
    機係設定紅燈亮起後，才開始感應遭拍攝車輛越過停止線前
    感應線圈進而拍照，輔以2 張彩色採證照片所顯示異議人當
    時行車通過2 組感應線圈僅耗時0.8 秒（2.3 秒－1.5 秒）
    及第1 張採證照片即紅燈亮起已1.5 秒時，異議人車輛已超
    越停止線，且該交岔路口號誌設計黃燈秒數為4.5 秒等情判
    斷，堪認於黃燈亮起之際，異議人車輛尚未到達該交岔路口
    之停止線，而係於紅燈亮起1.5 秒後始越過停止線進入路口
    ，若異議人於黃燈時之期間4.5 秒間（紅燈亮起前）即停於
    該路口等待，衡情當無於紅燈啟亮1.5 秒後再越過停止線，
    是異議人所辯顯與事理不符，不足採信。況依前揭規定，車
    輛面對圓形紅燈表示禁止通行，不得超越停止線或進入路口
    ，異議人既未於前揭路口紅燈亮起前先行超越停止線進入路
    口，於紅燈亮起後均不得有超越停止線之行為，否則即屬闖
    越紅燈之行為。準此，本件異議人面對紅燈時仍強行通過，
    顯有闖越紅燈之違規行為無誤。
  (三)異議人雖質疑本件舉發其違規之感應式線圈闖紅燈暨測速照
    相設備未經合法檢驗，惟查，本件異議人違規路段即屏85線
    與屏83線南下路口道路所裝設之微電腦闖紅燈暨自動測速照
    相儀器，係配合路面埋設感應圈同時運作，於違規車輛駛壓
    過感應始能啟動拍攝照片，並以感應線圈間之距離，測得違
    規車輛當時所行駛之速率，再經儀器電腦判讀後予以採證照
    。該微電腦闖紅燈暨自動測速照相儀器均經原製造國荷蘭電
    力及環境度量衡部門檢驗認可，其式樣認可證書除經外交部
    駐外機構驗證屬實外，並經臺灣台北地方法院所屬民間公證
    人認證（見本院卷第26至45頁），縱因我國經濟部標準檢驗
    局目前尚未有測速照相儀器之檢定技術，致未將之納入法定
    度量衡器施以檢定，然尚不得逕予否認該類儀器於正常使用
    下所取得之數據。再者，內政部警政署雖於97年1 月17日上
    午舉行記者會說明，目前警察機關取締之測速設備有3 種，
    其中雷達測速器、雷射測速器均有檢定規範，警察機關均據
    以辦理檢定，取得合格檢定證書，惟感應式線圈測速設備自
    65年起開始使用，已沿用30多年，因經濟部標準檢驗局尚無
    檢驗感應式線圈測速之設備，致無法檢定，惟採購及使用該
    項設備，均要求必須有生產國製造廠或其他檢驗單位準確性
    認證之證明文件，以確保其準確性；囿於「感應式線圈測速
    器」無法檢驗，警察局早自92年7 月1 日起，即停止使用於
    交通違規超速舉證，僅用於闖紅燈違規照相，而警政署為避
    免爭議，業於97年1 月17日下午，通報各警察機關，自即時
    起，暫停感應式線圈測速設備使用於測速照相取締工作，須
    俟經濟部標準檢驗局建立檢定機制後，方可使用，但亦同時
    說明另該設備使用於闖紅燈照相取締部分，仍可正常使用等
    情，有內政部警政署警政治安全球資訊網所發布之訊息1 份
    在卷足稽（見本院卷第25頁）。是本件以感應式線圈照相取
    締異議人違規闖紅燈部分，並不在停用之列，仍可作為合法
    之取締工具，故以該設備所採證之有關闖紅燈數據，自足以
    證明異議人闖紅燈違規行為屬實。
  (四)另本件異議人於96年12月13日14時35分許駕駛車牌號碼2400
    -PY 號自用小客車，行經屏85線與屏83線南下路口闖紅燈，
    經屏東縣政府警察局交通警察大隊以異議人為「有燈光號誌
    管制之交岔路口闖紅燈」之違規，違反道路交通管理處罰條
    例第53條第1 項規定，而依法逕行舉發，並填製屏警交字第
    VP0000000 號通知單，指定應於96年2 月18日前向通知單所
    載之應到案處所聽候裁決或自動繳納，本件異議人於收受上
    開通知單及採證照片後，因不服舉發曾提出申訴，經屏東縣
    政府警察局交通警察大隊查證異議人違規屬實後，於97年2
    月25日以屏警交字第0970009505號函通知異議人依法舉發無
    誤，異議人仍不服，遂向原處分機關申請裁決，原處分機關
    乃依據道路交通管理處罰條例第53條第1 項規定，於97年3
    月4 日開立裁決書裁處異議人罰鍰2,700 元，並依同條例第
    63 條 第1 項第3 款規定記違規點數3 點，有屏東縣警察局
    屏警交字第VP0000000 號舉發違反道路交通管理事件通知單
    、屏東縣政府警察局交通警察大隊97年2 月25日屏警交字第
    0970009505號函等及高雄市政府交通局違反道路交通管理事
    件裁決書等在卷可稽，其程序並無不合，故異議人主張本件
    處罰機關至今未開具違反道路交通事件通知單，行為人自無
    法表達意見，但處罰機關卻逕行裁決云云，亦無理由。
  (五)綜上所述，異議人於上開時、地，駕駛自用小客車，行經裝
    設燈光號誌管制之交岔路口，有闖紅燈之違規事實，既可認
    定，則原處分機關引用道路交通管理處罰條例第53條1 項之
    規定，裁處異議人罰鍰2,700 元，併依該條例第63條第1 項
    第3 款之規定，記違規點數3 點，於法並無違誤，量罰亦甚
    妥適，應予維持。本件異議無理由，應予駁回。
據上論斷，應依道路交通案件處理辦法第19條，裁定如主文。
中    華    民    國    97    年    4     月    29    日
                      交通法庭  法  官  曾子珍
以上正本證明與原本無異。
如不服本裁定，應於收受送達後5 日內向本院提出抗告狀。
中    華    民    國    97    年    4     月    30    日
                                書記官  王翌翔


司法院資訊處製作；財團法人民間司法改革基金會備份。
